【裁判字號】    90,易,1538
【裁判日期】    900619
【裁判案由】    業務侵占
【裁判全文】
臺灣臺中地方法院刑事判決                          九十年度易字第一五三八號
    公  訴  人  台灣台中地方法院檢察署檢察官
    被      告  丙○○
右列被告因業務侵占案件，經檢察官提起公訴（九十年度偵字第七０一二號），本院
判決如左：
    主  文
丙○○連續意圖為自己不法之所有，而侵占對於業務上所持有之物，處有期徒刑肆月
，如易科罰金，以參佰元折算壹日。
    事  實
一、丙○○自民國八十九年四月一日起任職於乙○○○○大廈管理維護股份有限公司
    （下稱東京都公司）擔任管理員，於八十九年八月一日受派駐至台中市○○○路
    五六八號超級大文心社區擔任總幹事，負責向該社區住戶收繳管理費用，及於廠
    商請款時，開具提款條經該委員會財務委員、監察委員及主任委員審核後，前往
    銀行提領存款支付廠商等業務。詎丙○○竟基於意圖為自己不法所有之概括犯意
    ，自八十九年十月五日起至八十九年十二月十一日止，先後在該社區內，向如附
    表所示謝文彬等住戶收取如附表所示新台幣（下同）二千六百三十四元不等管理
    費用後，未將各該筆存款遵時存入超級大文心管理委員會設於彰化商業銀行台中
    分行帳號0000000000之九０一號帳戶內，且於八十九年十二月十六日
    自該帳戶領得應交付廠商之卡片費用四千五百元，及八十九年十一月十三日、八
    十九年十二月十六日，自該帳戶領得應給付與國霖機電股份有限公司八十九年十
    月份及十一月份之保養款七千零六十五元、六千八百五十元後，未依約繳交與各
    該廠商，反將上開業務上所持有之費用均予侵占入己，總計侵占金額為九萬二千
    九百八十四元。嗣經超級大文心管理委員會委員察覺帳目不清，向東京都公司查
    問始知上情。
二、案經東京都公司、代表人丁○○委由甲○告發訴由台灣台中地方法院檢察署檢察
    官偵查起訴。
    理  由
一、訊據被告丙○○固坦承伊擔任超級大文心社區總幹事，負責收取管理費用及支付
    廠商款項等業務，且於右開時地收取管理費用及自銀行領得上開三筆款項，事後
    並侵占二、三萬元等情，惟否認有何業務侵占犯行，辯稱：伊於八十九年十一月
    底、十二月初遺失告發人所述六萬餘元款項，事後有挪用二、三萬元欲向地下錢
    莊借款填補，但遭錢莊所矇騙，愈陷愈深云云。惟查，右開事實，業據告發人代
    理人甲○於警訊及本院審理期間指訴甚詳，有該訊問筆錄在卷可按，並提出管理
    費用收據二十紙，彰化商業銀行台中分行、戶名超級大文心管理委員會、帳號0
    000000000之九０一號帳戶存摺影本一份，及被告於八十九年十二月二
    十二日書立不當私自挪用款項之切結書一紙為證，被告於本院審理時業已坦承曾
    挪用二、三萬元，對於其餘六萬餘元則稱遺失，然其亦直承並未向警局或管理委
    員會或東京都公司反應有遺失之語，顯然其辯稱遺失一情並無證據可資證明，而
    委無可採。本件事證業臻明確，被告犯行至堪認定。
二、核被告所為，係犯刑法第三百三十六條第二項業務侵占罪。被告先後多次犯行，
    時間緊接，手段相同，所犯構成要件復相同，顯係基於概括犯意反覆為之，為連
    續犯，依刑法第五十六條規定論以一罪，並依法加重其刑（公訴人於事實欄已敘
    及被告分別侵占管理費用、卡片費用及保養費用等事實，時間則未詳細認定，茲
    於本案事實欄予以補充，至起訴書於證據並所犯法條漏未敘述連續犯之記載，惟
    仍不影響被告犯行之認定）。爰審酌被告智識程度、犯罪動機、手段、方法、侵
    占金額多寡、前無不良素行，此觀卷附台灣台中地方法院檢察署刑案資料查註紀
    錄表及台灣高等法院被告全國前案紀錄表各一紙在卷可按，及尚未償還侵占款項
    等一切情狀，量處如主文所示之刑，並諭知易科罰金之折算標準（按業務侵占罪
    之法定刑度為六月以上五年以下有期徒刑，得併科三千元以下罰金，而被告業務
    侵占行為時為八十九年十月五日起至同年十二月十一日止，彼時犯案時之刑法第
    四十一條係限於最重本刑為三年以下有期徒刑之罪，而受六個月以下有期徒刑或
    拘役之宣告，因身體、教育、職業、家庭之關係，執行顯有困難者方得易科罰金
    ，而該法條業於九十年一月十日修正為刑法第四十一條第一項前段：「犯最重本
    刑為五年以下有期徒刑以下之刑之罪，而受六個月以下有期徒刑或拘役之宣告，
    因身體、教育、職業、家庭之關係或其他正當事由，執行顯有困難者，得以一元
    以上三元以下折算一日」，於九十年一月十日經總統公布，並於同月十二日生效
    ，比較被告行為前後之法律，以裁判時之新法對於被告較為有利，依刑法第二條
    第一項前段規定自應適用最有利於行為人之法律，是本院量處被告所犯業務侵占
    罪為有期徒刑四月，仍應諭知易科罰金之折算標準，附此敘明）。
據上論斷，應依刑事訴訟法第二百九十九條第一項前段，刑法第二條第一項前段、第
五十六條、第三百三十六條第二項，修正後刑法第四十一條第一項前段，罰金罰鍰提
高標準條例第一條前段、第二條，判決如主文。
中      華      民      國      九十      年      六      月    十九    日
                                        法  官    賴  妙  雲
右正本證明與原本無異。
如不服本判決，應於送達後十日內向本院提出上訴狀（須附繕本），上訴於台灣高等
法院台中分院。
                                        書記官
中      華      民      國      九十      年      六      月    十九    日
附錄論罪科刑法條
刑法第三百三十六條第二項
對於業務上所持有之物，犯前條第一項之罪者，處六月以上五年以下有期徒刑，得併
科三千元以下罰金。


司法院資訊處製作；財團法人民間司法改革基金會備份。
